最高法院刑事判決　　　　　　　　　 110年度台上字第5543號
上　訴　人　王綜焱



上列上訴人因違反毒品危害防制條例案件，不服臺灣高等法院高
雄分院中華民國110年8 月17日第二審更審判決（110年度重上更
三字第3號；起訴案號：臺灣高雄地方檢察署97年度偵字第20818
號），提起上訴，本院判決如下：
    主  文
上訴駁回。
    理  由
一、按刑事訴訟法第377 條規定，上訴於第三審法院，非以判決
    違背法令為理由，不得為之。是提起第三審上訴，應以原判
    決違背法令為理由，係屬法定要件。如果上訴理由書狀並未
    依據卷內訴訟資料，具體指摘原判決不適用何種法則或如何
    適用不當，或所指摘原判決違法情事，顯與法律規定得為第
    三審上訴理由之違法情形，不相適合時，均應認其上訴為違
    背法律上之程式予以駁回。至原判決有無違法，與上訴是否
    以違法為理由，係屬二事。
二、本件原審經審理結果，認為上訴人王綜焱確有如其事實欄所
    載犯行，因而撤銷第一審關於意圖販賣而持有第一級毒品部
    分之科刑判決，改判論處上訴人民國109年1月15日修正公布
    、同年7月15日施行前（下稱修正前）毒品危害防制條例第4
    條第6項、第1項販賣第一級毒品未遂罪刑（依刑法第25條第
    2項及98年5月20日修正公布、同年11月20日施行之毒品危害
    防制條例第17條第2 項規定，遞予減輕其刑，宣處有期徒刑
    9 年），以及諭知相關沒收（銷燬、追徵）。已詳敘其憑以
    認定的理由，且其所為論斷，亦俱有卷存證據資料可資覆按
    ，從形式上觀察，並無足以影響其判決結果之違背法令情事
    。
三、上訴人上訴意旨略以：
  ㈠原審審判長於審判期日，就原判決理由欄肆之六所載量刑審
    酌事項，未予上訴人陳述意見，有違刑事訴訟法第289條第2
    項規定。
  ㈡上訴人前經原審法院98年度上更㈠字第121 號判決論處販賣
    第一級毒品罪刑（宣處有期徒刑15年10月，下稱原確定判決
    ），經最高法院於99年4 月22日以99年度台上字第2400號判
    決以不合法律上程式駁回上訴確定，經上訴人聲請釋憲，司
    法院釋字第792 號解釋認原確定判決所引用之最高法院25年
    非字第123號判例，違背憲法罪刑法定主義，牴觸憲法第8條
    及第15條規定，宣告違憲。原確定判決為該解釋效力所及，
    由最高檢察署檢察總長提起非常上訴，再經最高法院109 年
    度台非字第148 號將原確定判決撤銷，發回原審法院審理，
    符合刑事妥速審判法第7條：自第一審繫屬日起已逾8年未能
    確定之案件，經審酌如認侵害被告受迅速審判之權利，且情
    節重大，有予適當救濟之必要者，應減輕其刑之規定。原判
    決未依上開規定對上訴人減輕其刑，有適用法則不當之違誤
    。
  ㈢與上訴人相類似、數量較少之販賣第一級毒品未遂案件，經
    適用刑法第25條第2項及毒品危害防制條例第17條第2項規定
    遞予減輕其刑，大多量處有期徒刑7至8年。原判決以上訴人
    助長毒品流通及於假釋期間內再犯本罪，作為不利於上訴人
    之科刑依據；又上訴人係未遂犯，經依上開偵審自白減輕其
    刑，所處有期徒刑9 年，已逾原確定判決論以上訴人販賣第
    一級毒品既遂罪所處有期徒刑15年10月之半數，實屬過重，
    有違罪刑相當原則。
四、本院查：
  ㈠審判期日之訴訟程序，專以審判筆錄為證，刑事訴訟法第47
    條定有明文。
    卷附審判筆錄記載：「審判長問：是否有要提出對被告量刑
    有利或不利之證據資料？」、「是否要依刑法第57條各款事
    由詢問被告？」，檢察官、被告及辯護人均答稱「無」；審
    判長表示：依刑法第57條規定，科刑時除應以行為人之責任
    為基礎，並審酌一切情狀，為科刑輕重之標準，爰依序詢問
    下列問題：「（你在前審說明你的學歷、職業及生活、家庭
    狀況為『高中肄業，之前從事販賣字畫，月入2 、30萬元、
    未婚、無子女，家庭經濟小康』，是否如此？）是。身體狀
    況目前不好，眼睛快要看不到。」、「（你承認跟文哥交易
    ，是否願意說明當時犯案動機？）貪念……可以賺一點毒品
    吸食。」、「（對你的全國前案紀錄表顯示你有恐嚇取財、
    擄人勒贖、槍砲、毒品等前科資料，有何意見〈提示並告以
    要旨〉？）沒有意見。」；審判長諭知本案調查證據完畢開
    始辯論，依序由檢察官、上訴人及指定辯護人論告及辯論，
    辯護人於為上訴人辯護時，已針對上訴人應有修正後毒品危
    害防制條例第17條第2 項減輕其刑規定為辯論。審判長問「
    本件是否有毒品危害防制條例第17條第2 項偵審自白減刑規
    定之適用，請雙方表示意見？」、「就本案被告是否有刑法
    第59條……或司法院釋字第263 號……酌減其刑予以說明。
    」、「就被告科刑之範圍，有無意見？」，檢察官、上訴人
    及指定辯護人均依序表示意見（見更三審卷第229至234頁）
    。可見原審審判期日雖未特地就量刑部分諭知辯論，惟於審
    判期日就有關上訴人科刑資料包括一般性之刑法第57條所列
    事由、前科，以及毒品危害防制條例第17條第2 項、刑法第
    59條等規定之科刑資料，逐一詢問檢察官、上訴人及指定辯
    護人之意見，已先後實質踐行調查、辯論，難認有侵害上訴
    人訴訟權益，尚無上訴意旨指稱未予上訴人科刑相關資料陳
    述意見之情事，且顯不影響判決結果，不得執為上訴第三審
    之理由。
  ㈡刑事妥速審判法第7 條所稱已逾8年未能確定之案件，關於8
    年期間之計算，應自第一審繫屬日起算，第二審、第三審及
    發回更審之期間累計在內。其於再審或非常上訴之情形，自
    判決確定日起至更為審判繫屬前之期間，應予扣除，但再審
    或非常上訴前繫屬法院之期間，仍應計入。
    本件於97年9 月22日繫屬第一審，迄今固13年餘，然前於99
    年4 月22日經判決確定，經非常上訴撤銷原確定判決，於10
    9年10月12日再繫屬原審法院，扣除99年4月22日原確定判決
    確定日至109年10月12日原審更審期間，共計10年5月餘，其
    自第一審繫屬迄今僅3年餘，尚未逾8年。原判決因認無刑事
    妥速審判法第7 條減刑規定之適用，尚無不合。上訴意旨指
    摘原判決未適用刑事妥速審判法第7 條規定予以減輕其刑，
    適用法則不當云云，並非適法之第三審上訴理由。
  ㈢刑之量定，屬事實審法院得依職權裁量之事項，苟已以行為
    人之責任為基礎，審酌刑法第57條所列各款事項，並未逾越
    法定範圍或未濫用其職權，即不容任意指為違法。
    原判決敘明：上訴人於假釋期間內持有大量海洛因，並自行
    主導販賣，其危害惡性重於單純受指示交付毒品，或非主導
    之一般參與販賣者，犯罪情節非輕，又其僅於偵訊及原審審
    理中各為1 次自白，對於節省司法資源助益有限，且未能珍
    惜假釋之寬典等情，量處有期徒刑9 年。客觀上既未逾越法
    定刑度範圍，又未有濫用裁量權的情形，且無違罪刑相當等
    原則，自不容任意指為違法，執為適法之第三審上訴理由。
五、綜上，本件上訴意旨，無非置原判決明確之論斷說明於不顧
    ，或就原判決已說明事項，徒憑己見為相異評價，或就原審
    量刑職權之適法行使，徒以自己說詞，任意指為違法，顯與
    法律規定得為第三審上訴理由之違法情形，不相適合。揆之
    首揭說明，應認本件上訴為違背法律上之程式，予以駁回。
據上論結，應依刑事訴訟法第395條前段，判決如主文。
中    華    民    國    110   年    10   月     28    日
                  刑事第七庭審判長法  官  李  錦  樑  
                                  法  官  蔡  彩  貞  
                                  法  官  邱  忠  義  
                                  法  官  錢  建  榮  
                                  法  官  林  孟  宜  
本件正本證明與原本無異
                                  書記官
中    華    民    國   110    年    11    月    3     日